【裁判字號】    95,上易,1667
【裁判日期】    951018
【裁判案由】    竊盜
【裁判全文】
臺灣高等法院刑事判決                95年度上易字第1667號
上  訴  人  臺灣板橋地方法院檢察署檢察官
被      告  乙○○
                     （另案於臺灣臺北監獄臺北分監執行中）
上列上訴人因被告竊盜案件，不服臺灣板橋地方法院95年度訴字
第330號，中華民國95年4月24日第一審判決（起訴案號：臺灣板
橋地方法院檢察署94年度偵字第21682號、95年度偵字第530號、
95年度偵緝字第30號；檢察官移送併辦案號：同署95年度偵緝字
第29號及移送本院併辦案號：同上檢察署95年度偵字第 12138號
），提起上訴，本院判決如下：
    主  文
原判決撤銷。
乙○○共同連續竊盜，處有期徒刑壹年陸月。
    事  實
一、乙○○基於意圖為自己不法所有之概括犯意，或單獨，或與
    宋亮宏基於共同犯意聯絡，連續為下列竊盜行為：
  (一)、先於民國九十四年十月八日二十時十分許，在臺北縣板橋
      市○○路○段七巷五九號前，見蔡白乾所有、丙○○使用
      之車牌號碼ＺＶ─三九一０號自用小客車（價值約新臺幣
      〔下同〕五萬元）停於該處，且鑰匙未拔之機會，予以竊
      取，得手後迅速駛離。嗣於同月九日十三時許，在臺北縣
      新莊市○○路二九七之七號前為警查獲。
  (二)、又於九十四年十月二十一日十四時三十分許，在臺北縣鶯
      歌鎮○○路四三八號前，趁被害人戊○○不覺之際，徒手
      竊取其置放該處車牌號碼ＬＶ─七六三九號自用小客車乙
      輛及車內所置放票號ＦＡ0000000號、面額新台幣
      七千零三十五元之支票乙張、空白支票十五張等物，得手
      後駕駛該車逃逸，嗣後將票號ＦＡ0000000號之支
      票，交與潘東輝（所涉贓物罪部分另行起訴）收受後轉向
      他人貼現，嗣該支票經戊○○掛失止付而不獲兌現退票，
      始經警循線查獲。
  (三)、復於九十四年十一月九日二十一時四十分許，在臺北縣土
      城市○○路○段一五０號「７─１１便利商店」前，見甲
      ○○所有車牌號碼ＤＰ─二六一六號自用小客車（價值約
      二十萬元）停於該處，且車門未鎖，車鑰匙未拔，引擎仍
      在發動中之機會，予以竊取，得手後迅速駛離現場。嗣為
      警為同年月十二日凌晨三時許，在臺北縣土城市○○街五
      ０巷口前為警查獲。
  (四)、繼於九十四年十一月十七日十三時許，在臺北縣五股鄉○
      ○路與工商路口，見丁○○所有車牌號碼ＧＧＪ─七０九
      號重型機車（價值約五千元）停於該處，且鑰匙未拔之機
      會，由宋亮宏（業經臺灣板橋地方法院有罪判決確定）在
      旁把風，乙○○以該機車上之鑰匙發動引擎之方式，予以
      竊取，得手後由宋亮宏騎乘上開機車後載乙○○迅速離開
      現場。嗣於同（十七）日十四時三十分許，在臺北縣新莊
      市○○路三００之五號前為警查獲。
  (五)、再於九十四年十二月五日十六時許，在臺北縣新莊市○○
      路一五五號前，趁被害人洪意絮不覺之際，徒手竊取其置
      放該處車牌號碼七Ｅ─六九六八號自用小客車乙輛及車內
      所置放收機乙支及現鈔三千元等物，得手後駕駛該車逃逸
      。嗣經警循線查獲。
二、案經臺北縣政府警察局新莊分局、中和分局報請臺灣板橋地
    方法院檢察署檢察官偵查起訴及臺北縣政府警察局報請臺灣
    板橋地方法院檢察署檢察官偵查後移送併辦。臺灣板橋地方
    法院於準備程序進行中，被告乙○○就被訴事實為有罪之陳
    述，經審判長告知被告簡式審判程序之旨，並聽取當事人之
    意見後，裁定進行簡式審判程序，暨臺灣板橋地方法院檢察
    署檢察官移送本院合一審理。
    理  由
一、按「除被告所犯為死刑、無期徒刑、最輕本刑為三年以上有
    期徒刑之罪或高等法院管轄第一審案件者外，於前條第一項
    程序進行中，被告先就被訴事實為有罪之陳述時，審判長得
    告知被告簡式審判程序之旨，並聽取當事人、代理人、辯護
    人及輔佐人之意見後，裁定進行簡式審判程序。」刑事訴訟
    法第二百七十三條之一第一項定有明文。本件被告乙○○於
    本院審判程序進行中，就被訴犯罪事實及檢察官移送併辦事
    實為有罪之陳述，經審判長告知被告簡式審判程序之旨，並
    聽取當事人之意見後，合議庭裁定進行簡式審判程序，合先
    敘明。
二、上揭犯罪事實，業據被告乙○○於偵查、原審及本院審理中
    坦承不諱（見偵緝字第二九號卷第八頁、十頁、二十六頁、
    偵字第七一五七號卷第六十六至六十七頁、原審卷第十五至
    十六頁、六十五頁、本院卷第二十一頁反面、三十二頁反面
    ），並經證人即共同被告宋亮宏於偵查中結證證述屬實（見
    偵字第二一六八二號卷第三十八頁），核與證人即被害人丙
    ○○、戊○○、甲○○、丁○○、洪意絮於警詢中指述之情
    節相符（見偵字第一七三七六號卷第十頁、偵字第七一五七
    號卷第十三至十四頁、十七至十九頁、偵字第一九八一六號
    卷第十一至十二頁、偵字第二一六八二號卷第十四頁），並
    有贓物認領保管單三紙、現場照片六幀、車輛竊盜、車牌失
    竊資料個別查詢報表─查詢車輛認可資料三紙及車輛失竊電
    腦輸入單、遺失票據申報書、票據掛失止付通知書、支票及
    退票理由書、車籍作業系統─查詢認可資料各乙紙在卷可稽
    （見偵字第一七三七六號偵查卷第十九頁至第二十一頁、偵
    字第一九八一六號偵查卷第十三頁、第三十一頁、偵字第二
    一六八二號偵查卷第二十一頁、第二十七頁至第三十頁、三
    十五頁、偵字第七一五七號卷第二十四頁、二十六至二十七
    頁、二十九至三十一頁），足徵被告之自白竊盜犯行確與事
    實相符。是以本件事證明確，被告竊盜犯行堪以認定，應依
    法論科。
三、法律適用
  (一)、核被告乙○○所為，係犯刑法第三百二十條第一項之竊盜
      罪。又被告行為後，中華民國刑法施行法第一條之一規定
      ：「九十四年一月七日刑法修正時，刑法分則編未修正之
      條文定有罰金者，自九十四年一月七日刑法修正後，就其
      所定數額提高為三十倍，但七十二年六月二十六日至九十
      四年一月七日新增或修正之條文，就其所定數額提高為三
      倍。」，本件被告所犯修正前刑法第三百二十條第一項之
      竊盜罪，依上開修正後之規定，均提高為三十倍，新舊法
      比較結果，其刑度之實質內容均相同，修正後之規定並無
      較有利於行為人，依修正後刑法第二條第一項規定，本件
      被告犯第三百二十條第一項竊盜罪所定罰金刑提高部分，
      即逕適用罰金罰鍰提高標準條例第一條前段之規定。
  (二)、其與宋亮宏就事實欄一、(四)之竊盜犯行間，有犯意聯絡及
      行為分擔，均為共同正犯。至於九十五年七月一日經修正
      生效施行之刑法第二十八條之原條文內容，雖由「二人以
      上共同實施犯罪之行為者，皆為正犯。」，修正更改為「
      二人以上共同實行犯罪之行為者，皆為正犯」，惟按「行
      為後刑法條文經修正，惟無有利、不利情形（刑法第十五
      條、第二十八條、第三十條之文字修正，第五十五條但書
      、第五十九條實務見解之明文化），應適用裁判時法。」
      最高法院九十五年九月十四日第五次刑事庭臨時庭長會議
      決議在案，是以本件關於共同正犯部分之條文，則引用刑
      法第二十八條。
  (三)、被告行為後，刑法第五十六條連續犯之規定，業於九十四
      年一月七日修正通過刪除，並於九十五年七月一日施行，
      則被告之犯行，因行為後新法業已刪除連續犯之規定，此
      刪除雖非犯罪構成要件之變更，但顯已影響行為人刑罰之
      法律效果，自屬法律有變更，依新法第二條第一項規定，
      比較新、舊法結果，仍應適用較有利於被告之行為時法律
      即舊法論以連續犯（最高法院九十五年第八次刑事庭會議
      決議參照）。被告先後五次竊盜犯行，時間緊接，犯罪構
      成要件相同，顯係基於概括犯意為之，為連續犯，應依修
      正前刑法第五十六條連續犯規定論以一罪，並分別加重其
      刑。又行為後法律有變更者，依修正前刑法第二條第一項
      之規定，以適用裁判時法為原則，如行為時法有利於行為
      人，則例外適用行為時法；依修正後刑法第二條第一項規
      定，以適用行為時法為原則，惟如裁判時法有利於行為人
      ，則例外的適用裁判時法。以往實務見解，認原判決未及
      比較適用新舊法時，上訴後，雖比較結果以舊法有利於行
      為人，而原判決別無其他撤銷事由，仍應由本院以此為由
      撤銷改判。惟修正後之規定係以適用行為時法為原則，因
      此原判決雖未及比較適用，然上訴本院後，關於連續犯之
      規定，經比較新舊法，行為後之法律並非較有利於行為人
      ，仍應適用行為時法，則原判決適用行為時法即無不當，
      自不構成撤銷之事由，併予敘明。
  (四)、另公訴人雖未就前揭事實欄一、(一)所示，被告於九十四年
      十月八日竊取車牌號碼ＺＶ─三九一０號自用小客車之犯
      行（九十五年度偵緝字第二九號）；事實欄一、(二)所示，
      被告於九十四年十月二十一日竊取車牌號碼ＬＶ─七六三
      九號自用小客車及車內置放票號ＦＡ0000000號支
      票乙張、空白支票十五張之犯行及事實欄一、(五)所示，被
      告於九十四年十二月五日竊取車牌號碼七Ｅ─六九六八號
      自用小客車及車內放收機乙支及現鈔三千元之犯行部分（
      九十五年度偵字第一二一三八號）提起公訴，然此部分之
      犯罪事實與起訴部分，有連續犯之裁判上一罪關係，為起
      訴之效力所及，本院自得合一審判，附此敘明。
四、原審以被告乙○○犯行事證明確，予以論罪科刑，固非無見
    ，惟查：如事實欄一、(二)、(五)所示，被告分別於九十四年十
    月二十一日及同年十二月五日所為竊盜犯行之事實，未經記
    載於起訴書犯罪事實欄內，應認為未經起訴，惟此部分之事
    實，與前揭起訴論罪科刑部分，有連續犯裁判上一罪之關係
    ，為起訴效力所及，原判決未及合一審判，尚有未合。
五、檢察官上訴意旨以原審判決未及審酌被告如事實欄一、(二)、
    (五)所示犯行，指摘原判決不當，為有理由，自應由本院將原
    判決予以撤銷改判。爰審酌被告之素行、犯罪之動機、所竊
    取之財物價值、竊盜次數達五次之多、對被害人所造成之損
    害程度及事後坦承犯行，犯罪後態度尚稱良好等一切情狀，
    量處如主文所示之刑，以資懲儆。
據上論斷，應依刑事訴訟法第三百六十九條第一項前段、第三百
六十四條、第二百九十九條第一項前段、第二百七十三條之一第
一項，刑法第二十八條、第二條第一項、第三百二十條第一項、
修正前刑法第五十六條，罰金罰鍰提高標準條例第一條前段，判
決如主文。
本案經檢察官黃東焄到庭執行職務。
中    華    民    國    95    年    10    月    18    日
                  刑事第一庭審判長法  官  蔡  長  溪
                                  法  官  陳  祐  治
                                  法  官  林  俊  益
以上正本證明與原本無異。
不得上訴。
                                  書記官  廖  月  女
中    華    民    國    95    年    10    月    19    日
附錄：本案論罪科刑法條全文
刑法第320條第1項
意圖為自己或第三人不法之所有，而竊取他人之動產者，為竊盜
罪，處 5 年以下有期徒刑、拘役或 5 百元以下罰金。


司法院資訊處製作；財團法人民間司法改革基金會備份。
